臺灣高等法院臺中分院刑事判決　　　　　　　　　九十一年度上訴字第一六五一號
　　上　訴　人　臺灣台中地方法院檢察署檢察官
　　被　　　告　甲○○
右上訴人因被告違反槍砲彈藥刀械管制條例案件，不服臺灣台中地方法院九十一年度
訴字第二四號中華民國九十一年八月十五日第一審判決（起訴案號：臺灣台中地方法
院檢察署九十年度偵字第八一九二號），提起上訴，本院判決如左：
      主  文
原判決撤銷，發回臺灣台中地方法院。
      理  由
一、本件公訴意旨略以：被告甲○○曾因違反槍砲彈藥刀械管制條例等案件，於民國
    八十九年六月二十一日經本院以八十九年度上訴字第二○七號判決處有期徒刑四
    月及一年二月，併科罰金新台幣（下同）五萬元，並定應執行刑一年四月，且於
    八十九年十月五日經最高法院以八十九年度台上字第五九一三號判決駁回上訴確
    定。其另於八十六年五、六月間，在台中市第一廣場，分別以二千元、五千元、
    四千元之代價，向真實姓名不詳之陳姓成年男子購買仿德林吉雙管手槍製造之金
    屬玩具手槍一枝（含彈匣一個，槍枝管制編號：0000000000號，俗稱
    掌心雷手槍）、仿Ｓ＆Ｗ廠轉輪手槍製造之金屬玩具手槍一枝（槍枝管制編號：
    0000000000號）、仿ＢＥＲＥＴＴＡ廠半自動手槍之金屬玩具手槍一
    枝（含彈匣一個，槍枝管制編號：00000000000），及可供製造子彈
    之子彈半成品；並於同年間某日，在台中市○○路某跳蚤市場，購得工業用火藥
    、鑽床、砂輪機、電鑽等器具後，基於製造可供發射子彈，具殺傷力之槍、彈之
    概括犯意，分別自八十六年七月間起，至八十八年八月間止，未經許可，連續在
    台中縣太平市○○○街十三號住處，鑽槍管及子彈，再將上開金屬玩具手槍更換
    土製金屬槍管，製造成可發射子彈具有殺傷力之手槍，並將子彈填裝火藥，而製
    造具有殺傷力之子彈三顆，其改造完成後並繼續無故未經許可持有前揭改造手槍
    及子彈。嗣於八十九年二月十九日十九時許，經警持搜索票於其上開住處，搜出
    前開改造手槍三枝、具殺傷力之改造子彈三顆（其中一顆業經試射，已非違禁物
    ）、不具殺傷力之子彈二顆、子彈半成品三十五顆、工業用火藥一盒、鑽床一檯
    、砂輪機一台、電鑽一支、鑽頭十三支、砂輪機鑽頭五支，因認被告涉犯槍砲彈
    藥刀械管制條例第十一條第一項未經許可製造其他可發射子彈具有殺傷力之手槍
    罪嫌、第十二條第一項未經許可製造具有殺傷力之子彈罪嫌云云。
二、原審審理後，認「公訴人雖起訴被告涉有前開犯嫌，惟查被告另案於八十八年五
    月間某日，又在台中市○○○街第一廣場前，以一萬元之價格，向姓名年籍不詳
    之陳先生購得可發射子彈具有殺傷力之改造手槍一支，及具有殺傷力之土造子彈
    三顆，未經許可而持有之，後經警循線查獲；嗣經臺灣高等法院台中分院以其係
    犯槍砲彈藥刀械管制條例第十一條第四項未經許可持有可發射子彈具有殺傷力之
    改造手槍罪與同條例第十二條第四項之未經許可持有子彈罪，而於八十九年六月
    二十一日以八十九年上訴字第二０七號刑事判決判處有期徒刑二年二月，併科罰
    金新台幣五萬元，罰金如易服勞役，以新台幣九百元即銀元三百元折算一日；被
    告不服，提起上訴後，再經最高法院於八十九年十月五日，以八十九年度台上字
    第五九一三號刑事判決駁回上訴而告確定，此有上開二案之判決書附卷可參。是
    被告於前開確定判決（即本院八十九年上訴字第二０七號）之最後事實審宣示判
    決前，同時持有本案槍彈及前開確定判決之槍彈等事實應可認定，故本件被告所
    涉犯之罪核與前開確定判決其所犯之罪，有裁判上一罪之關係，本案公訴人起訴
    之前揭部分，應為前開確定判決之效力所及，本案自應諭知免訴之判決」等情，
    固非無見。惟按刑法上所稱之「想像競合犯」，係指行為人基於一個犯意之發動
    ，實施一個犯罪行為，而侵害數個獨立之法益，該當於刑法中數個特定構成犯罪
    事實，而成立數個罪名而言；另所謂「單純之一罪」，則指基於一個犯意，實施
    一個犯罪行為，而侵害一個獨立之法益，該當於刑法中一個特定構成犯罪事實而
    言。查，本案公訴人係起訴被告於「八十六年五、六月間」購得上開扣案之改造
    手槍及子彈半成品後，分別自八十六年七月間起，至八十八年八月間止，連續製
    造成可發射子彈具有殺傷力之手槍及子彈後，又未經許可持有前揭改造手槍及子
    彈；而前案（即本院八十九年度上訴字第二０七號）係認定被告另於「八十八五
    月間某日」，又在台中市○○○街第一廣場前，以一萬元之價格，向姓名年籍不
    詳之陳先生購得可發射子彈具有殺傷力之改造手槍一支，及具有殺傷力之土造子
    彈三顆，而未經許可持有之。前後兩案被告分別持有前揭手槍之時間，並不相同
    ，足見被告並非基於一個犯意，實施一個犯罪行為甚明，縱被告事後曾有一段時
    間同時持有前後兩案所扣得之槍、彈，亦不能因事後有同時持有之行為，即將前
    後不同時間所犯之兩罪，認定有想像競合犯或單純一罪之適用，被告既於不同之
    時間持有前後兩案遭查扣之槍、彈，且持有之時間相隔甚遠（一為八十六年五、
    六月間；一為八十八年五月間），顯見前後兩案並無何裁判上一罪或單純一罪之
    關係。是本案公訴人起訴之前揭犯行，與本院八十九年上訴字第二０七號判決間
    ，應無任何關連。
三、原審疏未審究上情，遽為免訴之判決，即有未洽，公訴人上訴意旨以「本件扣案
    物之持有時間為八十六年七月間起至八十九年二月十九日止，而前案（即本院八
    十九年度上訴字第二０七號）扣案槍械之持有時間為八十八年五月間，因兩案扣
    案槍械之持有時間並不相同，其持有之犯意也不相同，顯非單純一罪或想像競合
    犯，而是數罪併罰之問題」為由，指摘原判決不當，為有理由，自應由本院將原
    判決撤銷，發回原審法院另為判決，並不經言詞辯論為之。
據上論結，應依刑事訴訟法第三百六十九條第一項後段、第三百七十二條，判決如主
文。
中      華      民      國      九十一      年    十    月    二十九    日
                                    臺灣高等法院臺中分院刑事第十庭
                                          審判長法  官  林  照  明
                                                法  官  王      銘
                                                法  官  蔡  名  曜
右正本證明與原本無異。
如不服本判決應於收受送達後十日內向本院提出上訴書狀，其未敘述上訴之理由者並
得於提起上訴後十日內向本院補提理由書（均須按他造當事人之人數附繕本）。
                                                書記官  許  哲  禎
中      華      民      國      九十一   年       十      月    三十一  日
                                                                        Ｉ
